【裁判字號】    97,訴,645
【裁判日期】    980616
【裁判案由】    排除侵害
【裁判全文】
臺灣屏東地方法院民事判決               97年度訴字第645號
原      告  丁○○
訴訟代理人  蔡進清律師
被      告  乙○○
被      告  甲○○
訴訟代理人  戊○○○
上列當事人間排除侵害事件，本院於民國98年6 月2 日言詞辯論
終結，判決如下：
    主  文
被告乙○○應將原告所有坐落屏東鹽埔鄉○○段八二一之二地號
土地上如附圖所示編號821-2 部分，面積零點三一五五公頃土地
上之地上物除去並回復原狀後，將土地交還原告。
被告甲○○應將原告所有坐落屏東鹽埔鄉○○段八二一之一地號
土地上如附圖所示編號821-1 部分，面積零點零九一九公頃土地
及同段八二一之二地號土地上如附圖所示編號821-A 部分，面積
零點零零三一公頃土地上之地上物除去並回復原狀後，將土地交
還原告。
訴訟費用由被告乙○○負擔百分之六十五，被告甲○○負擔百分
之二十，餘由原告負擔。
本判決於原告分別以新臺幣壹佰壹拾伍萬陸仟捌佰元為被告乙○○供擔保，以新臺幣拾肆萬捌仟佰元為被告甲○○供擔保後
，均得假執行。
    事實及理由
一、原告主張：被告乙○○所有坐落屏東縣鹽埔鄉○○段821-10
    號土地雖未與原告所有同段821-1 、821-2 土地（下稱系爭
    2 筆土地）毗鄰，但被告乙○○無正當使用權源占有原告同
    段821 之2 地號土地如附圖所示編號821-2 部分，面積0.31
    55公頃土地種植破布子樹；被告甲○○所有同段822-4 號土
    地未與原告所有系爭2 筆土地毗鄰，但被告甲○○卻無正當
    使用權源占用原告所有821-1 地號土地上如附圖所示編號82
    1-1 部分，面積0.0919公頃土地及同段821-2 地號土地上如
    附圖所示編號821-A 部分，面積0.0031公頃土地，種植檳榔
    樹、萬年青及設置黑網等地上物，爰依民法第767 條規定請
    求被告將分別占用之土地上地上物除去恢復原狀後，將土地
    返還原告等語，並於本院聲明：除假執行供擔保金額外餘如
    判決主文所示。
二、被告方面：
  (一)被告乙○○則以：其父親即訴外人王福鉗早於民國35年9 月
    9 日之時，即在現況使用位置之土地上耕作，於86年2 月8
    日由其繼承後繼續耕作迄今。而於70年5 月8 日同段821-2
    地號土地第1 次買賣後，當時之地主即訴外人己○○即曾控
    告其父親侵占土地，之後才知道當時參與國有土地放領即同
    段821 （主張為被告丙○○所有）、821-2 （登記為原告所
    有）、821-9 、821-10（現登記為被告乙○○應有部分6 分
    之5） 、822-4 （主張為被告甲○○所有）等5 筆土地之所
    有權狀所載地號、面積範圍與實際現況耕作土地之地號與面
    積不符。其中821 地號現耕地移至821-9 地號，821-9 地號
    現耕地移至821 地號，821-10地號現耕地現移至821-2 地號
    ，821-2 地號現耕地移至822-4 地號，並包含同段821 地號
    及821-9 地號土地之部分，又同段821-10地號土地所有權人
    為被告乙○○，現耕作人則為戊○○○，而丙○○除有同段
    821 地號土地外，又另購買821-9 地號土地，因丙○○之土
    地現為原告占用，故其等間有他案訴訟請求返還占用土地。
    另外於80年左右，曾至屏東縣里港地政事務所查詢可否更正
    ，因超過法律規定期限而無法更正，亦曾聲請調解，但無法
    達成共識，其使用現況土地應為有權等語置辯，並聲明：原
    告之訴駁回。
  (二)被告甲○○則以：早在國有土地放領之時，其祖父即在現況
    土地耕作迄今，當初辦理登記有錯誤，情形如被告乙○○之
    陳述，故其非無權占有等語置辯，並於本院聲明：原告之訴
    駁回。
三、經查，原告主張系爭2 筆土地為其所有，現為被告乙○○、
    占用段821 之2 地號土地如附圖所示編號821-2 部分，面積
    0. 3155 公頃土地種植破布子樹；被告甲○○占用821-1 地
    號土地上如附圖所示編號821-1 部分，面積0.0919 公 頃土
    地及同段821-2 地號土地上如附圖所示編號821-A 部分，面
    積0.0031公頃土地，種植檳榔樹、萬年青及設置黑網等地上
    物等情，業已提出土地登記謄本、地籍圖謄本、現況照片為
    證（分見本院卷第5 至8 頁、第20至21頁），復經本院會同
    兩造至現場勘驗明確，有勘驗筆錄、現場簡圖在卷可稽（見
    本院卷第72至76頁），並囑託屏東縣里港地政事務所派員實
    施測量，製有複丈成果圖在卷可憑（本院卷80至81頁），被
    告2 人對於上述占有使用情形並未爭執，僅以其現況占用之
    位置非無權占用，是國有土地放領時地號誤植導致各使用位
    置與土地所有權狀登記地號不符之情況等詞置辯。然查，被
    告抗辯上情雖提出現況照片、地籍圖謄本、土地登記謄本、
    證明書等件為證（分見本院卷第30至33頁、第50至52 頁 ，
    第95頁），然依據被告乙○○所提出舊土地登記簿謄本記載
    顯示：同段821-10地號確為第三人王福鉗於50年12月20日因
    放領公地繳清地價而成為土地所有權人，嗣於86年2 月8 日
    為被告乙○○繼承應有部分6 分之5 ，而同段822-4 地號土
    地現登記王加鍾所有名義，亦有被告甲○○提出之土地登記
    謄本可參（見本院卷第58頁），原告亦不爭執上情，至被告
    抗辯現況使用土地之地號與土地所有權狀登記地號有誤植之
    情，並未舉證證明之，是該抗辯尚無法遽信；至證人己○○
    到庭亦僅證述其對系爭土地之使用情況不清楚，當初是其父
    母以其名義購買系爭土地，詳細情況也不瞭解等語在卷（見
    本院卷第103 至104 頁），另依被告提出之證明書亦僅能認
    定被告乙○○使用系爭土地之時間而已，尚無從認定系爭2
    筆土地與其他同段821-9 、821-10、82 2-4等筆土地間確有
    誤植地號之情，故被告上述抗辯尚屬不能證明，僅有該耕作
    事實尚無法據以認定被告2 人有合法使用系爭土地權源，故
    原告主張被告現各該占用系爭土地之位置部分並無合法權源
    足堪認定為實。承前所述，被告既未能舉證證明有合法使用
    系爭土地之權源從而原告依據民法第767 條規定，訴請被告
    除去如判決主文第1 及2 項所示各該占用部分之地上物將土
    地回復原狀後，返還土地予原告，於法有據，自應准許。
四、假執行之宣告：
    原告陳明願供擔保，聲請宣告假執行，核無不合，爰酌定相
    當擔保金額准許之。
五、本件事證已臻明確，兩造其餘主張、陳述及立證方法，經核
    於判決不生影響，爰不逐一論列，附此敘明。
據上論結：原告之訴為有理由，依民事訴訟法第78條、第85條第
1項 、第390 條第2 項判決如主文。
中    華    民    國    98    年    6     月    16    日
                  民事第一庭    法  官  潘快
正本係照原本作成。
如對本判決上訴，須於判決送達後二十日內向本院提出上訴狀。
                                書記官  黃麗燕
中    華    民    國    98    年    6     月    16    日


司法院資訊處製作；財團法人民間司法改革基金會備份。
